ACORDAO-COMPLETO-2448884

ACÓRDÃO 3484/2021 ATA 6/2021 - PRIMEIRA CÂMARA

VISTOS, relatados e discutidos estes autos de recurso de reconsideração interposto pelo Sr. Paulo Jorge Sarkis, em desfavor do Acórdão 6107/2020-TCU-Primeira Câmara, por meio do qual o TCU apreciou processo de contas anuais da Universidade Federal de Santa Maria (UFSM) , relativo ao exercício de 2005,
ACORDAM os Ministros do Tribunal de Contas da União, reunidos em sessão da Primeira Câmara, ante as razões expostas pelo Relator, em: 
9.1. com fundamento no art. 32, parágrafo único, da Lei 8.443/1992, não conhecer o recurso de reconsideração interposto pelo Sr. Paulo Jorge Sarkis, por não atender aos requisitos específicos de admissibilidade;
9.2. dar ciência desta deliberação ao recorrente.

Recurso de reconsideração interposto em desfavor do Acórdão 6.107/2020-1ª Câmara, por meio do qual o TCU apreciou processo de contas anuais da Universidade Federal de Santa Maria/RS, relativo ao exercício de 2005.

Primeira Câmara

Universidade Federal de Santa Maria.

3. Interessados/Responsáveis/Recorrentes:
3.1. Interessado: Universidade Federal de Santa Maria (95.591.764/0001-05)
3.2. Responsáveis: Alberi Vargas (XXX.266.010-XX); André Luís Kieling Ries (XXX.846.960-XX); Antônio Sergio Freitas Farias (XXX.811.940-XX); Athos Renner Diniz (XXX.129.960-XX); Ben Hur José Machado Mac Ginity (XXX.415.730-XX); Carlos Augusto Cunha Filho (XXX.569.700-XX); Clovis Silva Lima (XXX.212.680-XX); Fernando Bevilaqua Camponogara (XXX.988.510-XX); Jorge Adaime Filho (XXX.168.800-XX); Jorge Luiz Brum Ribeiro (XXX.196.920-XX); Jose Horlando Rocha Martins (XXX.380.500-XX); José Valmor Valente (XXX.131.750-XX); João Pillar Pacheco de Campos (XXX.252.010-XX); Lourdes Maria Pincolini (XXX.845.550-XX); Luis Carlos Mortari (XXX.538.390-XX); Nilza Luiza Venturini Zampieri (XXX.772.070-XX); Odacir Tavares Machado (XXX.721.800-XX); Odone Romeu Denardin (XXX.584.540-XX); Paulo Jorge Sarkis (XXX.412.480-XX); Roberto da Luz Junior (XXX.398.930-XX); Wilson Jesus Pinto Parodia (XXX.156.860-XX).
3.3. Recorrente: Paulo Jorge Sarkis (XXX.412.480-XX).

13.1. Ministros presentes: Walton Alencar Rodrigues (Presidente), Benjamin Zymler (Relator), Vital do Rêgo e Jorge Oliveira.
13.2. Ministro-Substituto presente: Augusto Sherman Cavalcanti.

BENJAMIN ZYMLER

Ministro Vital do Rêgo.

Trata-se de recurso de reconsideração interposto pelo Sr. Paulo Jorge Sarkis, em desfavor do Acórdão 6107/2020-TCU-Primeira Câmara, por meio do qual o TCU apreciou processo de contas anuais da Universidade Federal de Santa Maria (UFSM) , relativo ao exercício de 2005.
2.		Adoto como relatório excerto do exame de admissibilidade realizado no âmbito da Secretaria de Recursos (peça 81) , o qual contou com a anuência do corpo diretivo da mencionada unidade técnica (peças 82 e 83) , bem como do MP/TCU (peça 86) :
" (...) 
		2.2.
	Tempestividade

O recurso de reconsideração foi interposto dentro do prazo previsto na Lei Orgânica e no Regimento Interno do TCU?

	Nome do Recorrente
	Notificação
	Interposição
	Resposta

	Paulo Jorge Sarkis
	12/6/2020 - RS (Peça 61) 
	25/8/2020 - DF
	Não

	Data de notificação da deliberação: 12/6/2020 (peça 61) .
Data de oposição dos embargos: 24/6/2020 (peça 67) .
Data de notificação dos embargos: 10/8/2020  (peça 78) .
Data de protocolização do recurso: 25/8/2020 (peça 80) .
 É possível afirmar que o recorrente foi devidamente notificado acerca do acórdão original e dos aclaratórios, por meio dos Ofícios 26018/2020 e 39418/2020, expedidos pela Seproc/TCU, respectivamente (peças 60, 61 e 77, 78) , no endereço de seu procurador, conforme contido no instrumento de procuração de peça 24, e de acordo com o disposto no art. 179, II, § 7º, do RI/TCU.               
Considerando que a oposição de embargos de declaração é causa de suspensão do prazo para interposição dos demais recursos (art. 34, § 2º da LOTCU) , ainda que interpostos por terceiros, conclui-se que, para a presente análise de tempestividade, devem ser considerados tanto o lapso ocorrido entre a notificação da decisão original e a oposição dos referidos embargos, quanto o prazo compreendido entre a notificação da deliberação que julgou aos embargos e a interposição do presente recurso.
Assim, conclui-se que o presente recurso resta intempestivo, senão vejamos.
Com relação ao primeiro lapso temporal, entre a notificação da decisão original e a oposição de embargos, transcorreram nove dias. Considerando que "a data de início do prazo é contada a partir do primeiro dia em que houver expediente no Tribunal", nos termos do art. 19, §3º, da Resolução/TCU 170/2004. Assim, o termo a quo para análise da tempestividade do lapso foi o dia 15/6/2020.
No que concerne ao segundo lapso, entre a notificação acerca do julgamento dos embargos e a interposição do recurso, passaram-se quinze dias (termo a quo: 11/8/2020) .
Do exposto, conclui-se que o expediente foi interposto após o período total de 24 dias.
Ademais, registre-se que o recurso foi assinado eletronicamente.

	2.2.1. Em sendo intempestivo, houve superveniência de fatos novos?
	Não

	Para análise do presente requisito, verifica-se oportuno a realização de breve histórico dos autos.
Cuidam os autos de processo de contas anuais da Universidade Federal de Santa Maria (UFSM) , relativo ao exercício de 2005.
As contas em exame foram sobrestadas até o deslinde das apurações realizadas pela Polícia Federal na denominada Operação Rodin, que investigou potenciais fraudes no Departamento Estadual de Trânsito do RS (Detran/RS) em contrato firmado com a Fundação de Apoio à Tecnologia e Ciência da UFSM (Fatec) , para avaliação teórica e prática concernente à habilitação de motoristas. Conforme delimitado no voto condutor do acórdão condenatório, as fraudes eram perpetradas nas seguintes condições (peça 50, p. 1) : 
3. A referida operação apurou a existência de uma organização criminosa, que incluiu um dos gestores da UFSM, o Sr. Paulo Jorge Sarkis, que objetivava a celebração de contratos públicos, com dispensa indevida de licitação, em favor de fundações de apoio vinculadas à Universidade. Nesses contratos, algumas empresas privadas, que pouca ou nenhuma atividade realizavam, foram subcontratadas para a execução de parte substancial do objeto. Para a sustentação do esquema, ocorria o pagamento de propina a servidores públicos federais e estaduais (peça 14, p. 22) .
4. A organização dependia da contribuição e da participação do reitor, Sr. Paulo Jorge Sarkis, que encabeçava o esquema e buscava exteriorizar a credibilidade técnica das fundações de apoio para a execução dos serviços contratados. Um desses contratos, celebrado entre o Detran/RS e a Fatec, tinha como objeto a realização de exames práticos e teóricos de direção veicular (peça 14, p. 25-26) .
5. Posteriormente, o Detran/RS contratou uma outra fundação, a Fundação Educacional e Cultural de Desenvolvimento e Aperfeiçoamento da Educação e Cultura (Fundae) , que acabou por recontratar a Fatec, já que, supostamente, detinha conhecimento e recursos humanos e materiais para a prestação do serviço. Noutro momento, a operação esclareceu que o reitor passou a contribuir para o desvio de recursos públicos, ofertando a estrutura da universidade e utilizando sua reputação para passar confiança aos contratantes.
6. Em 22/5/2014, o Juízo da 3ª Vara Federal de Santa Maria/RS, nos autos da Ação Penal 2007.71.02.007872-8, derivada do Inquérito Policial 136/2007/DPF/SMA/RS e do Procedimento Criminal Diverso 2007.71.02.004343-6, prolatou sentença que, entre outras deliberações, confirmou a responsabilização do Sr. Paulo Jorge Sarkis e o condenou à pena de 12 anos de reclusão em regime inicial fechado (Código Penal, art. 33, § 2º, alínea "a") pela prática dos crimes previstos nos arts. 288 (associação criminosa) e 312 (peculato) do Código Penal, além da pena de pagamento de 298 dias-multa, calculada à razão de um salário mínimo vigente à data do fato (peça 16, p. 606) .
 (...) 
... embora o responsável tenha tido contra ele afastado, em sede de embargos infringentes, o crime de peculato, a mesma deliberação judicial, decretou a prescrição da pretensão punitiva em relação ao crime de associação criminosa (art. 288 do Código Penal) e substituiu a condenação original, desta feita pelo crime de corrupção ativa, sujeitando-o à pena de 2 anos e 3 meses de reclusão, no regime aberto, e 45 dias-multa, no valor unitário de 1 salário mínimo vigente.
No âmbito desta Corte de Contas, foi realizada a audiência do Sr. Paulo Jorge Sarkis, para que apresentasse suas razões de justificativa quanto à participação em esquema criminoso e de sua contribuição no sentido de viabilizar ganhos financeiros ilícitos aos integrantes do esquema, o que acabou por resultar, no âmbito da Justiça Federal, em sua condenação por formação de quadrilha e peculato, conforme sentença prolatada na Ação Penal 2007.71.02.007872-8 (peça 23) . O ex-gestor ofertou sua defesa (peças 26-40) . No entanto, seus argumentos não foram suficientes para elidir as irregularidades discutidas. 
Diante disso, o processo foi apreciado por meio do Acórdão 6107/2020-TCU-Primeira Câmara, da relatoria do Ministro Vital do Rêgo, que julgou irregulares as contas do responsável (peça 49) .
Irresignado, o ex-gestor opôs embargos declaratórios (peças 67-71) , os quais foram conhecidos e, no mérito, rejeitados, nos termos do Acórdão 7657/2020-TCU-Primeira Câmara (peça 74) 
Devidamente notificado, o recorrente interpõe a presente peça recursal intempestiva.
Preliminarmente, faz-se mister ressaltar que o artigo 32, parágrafo único, da Lei 8.443/92, estatui que "não se conhecerá de recurso interposto fora do prazo, salvo em razão de superveniência de fatos novos, na forma do Regimento Interno".
Regulamentando esse dispositivo, o artigo 285, § 2º, do Regimento Interno/TCU dispõe que "Não se conhecerá de recurso de reconsideração quando intempestivo, salvo em razão de superveniência de fatos novos e dentro do período de cento e oitenta dias contado do término do prazo indicado no caput, caso em que não terá efeito suspensivo".
Para que o presente recurso possa ser conhecido, uma vez interposto dentro do período de cento e oitenta dias, torna-se necessária a superveniência de fatos novos.
Na peça ora em exame, o recorrente argumenta, em síntese, que:
a) a decisão de rejeição dos embargos de declaração promoveu alteração dos fundamentos fáticos e jurídicos nos quais se fundou a peça recursal e, ainda, alterou as próprias premissas em que se firmou o acórdão embargado (peça 80, p. 11) ;
b) o órgão julgador inicialmente refutou as alegações da defesa apresentadas, sobre a premissa da vinculação ao que restou decidido na ação penal. Logo, não houve, por parte do acórdão, apreciação adequada das razões defensivas, tudo sob a justificativa da aplicação do disposto no art. 935 do Código Civil. Posto isso, os acórdãos proferidos, incluindo o que apreciou os embargos opostos, carecem de adequada fundamentação, contrariando o disposto no art. 93, inciso IX, da Constituição e, consequentemente, contrariando os princípios do contraditório e da ampla defesa (peça 80, p. 11) ;
c) se não há coisa julgada penal em relação aos fatos e autoria, não há que se falar em projeção para as demais esferas, daí a obscuridade no fundamento adotado no acórdão em relação à aplicação do disposto no art. 935 do Código Civil (peça 80, p. 12, 21) ;
d) a violação aos princípios do devido processo legal, do contraditório e da ampla defesa por parte do acórdão recorrido resta evidente quando se atenta para os motivos que levaram o órgão fracionário a rejeitar as alegações da defesa do recorrente tão somente pelo fato de ele ter ocupado o cargo de gestor (peça 80, p. 12-14) ;
e) o voto condutor do acórdão reconhece que até o presente momento não se identificou a ocorrência de prejuízos ao erário, mas desconsiderou o parecer da unidade técnica que era pela aprovação das contas, em razão do que restou decidido na esfera penal, que, no entendimento do relator, vincularia a decisão neste processo, apesar de tal condenação não ter transitado em julgado (peça 80, p. 14, 16, 19-20) ;
f) o voto condutor nega que o julgamento tenha se vinculado à decisão da esfera penal, contudo, não justifica com base em quais fundamentos se ampara a decisão pela rejeição das contas, restando caracterizado cerceamento de defesa e afronta à legislação vigente, em particular à LINDB e ao Decreto 9.830/2019 (peça 80, p. 15-18) ;
g) o recorrente, quando do julgamento dos embargos infringentes e de nulidade 5008766-51.2014.4.04.7102/RS, foi absolvido da condenação de peculato (peça 80, p. 19) ;
h) houve vinculação indevida da UFSM aos fatos relacionados à Fatec e ao Detran/RS, visto que o Projeto Institucional Trabalhando com a Vida não possui o mesmo objeto que os Contratos 34/2003 e 70/2003, firmados pelo Detran/RS e a Fatec, e testemunhas atestam a ausência de sua participação na execução dos referidos contratos (peça 80, p. 21-29) ;
i) não se pode confundir as atividades dos agentes da UFSM com as atividades institucionais da Fatec, que não possui subordinação institucional com a Universidade Federal de Santa Maria (peça 80, p. 29, 31) ;
j) os Contratos 34/2003 e 70/2003, firmados entre o Detran/RS e a Fatec, se deram de modo direto entre as partes e sem interveniência por parte da UFSM, sendo, portanto, de responsabilidade de seu Conselho Superior e de sua Diretoria Executiva (peça 80, p. 30-31) ;
k) as ações por parte do ex-gestor foram de natureza exclusivamente protocolar e inerentes à representatividade institucional da UFSM, pela sua condição de Reitor, e sua atuação foi desprovida de qualquer intenção danosa à instituição (peça 80, p. 31) ;
l) os Contratos 34/2003 e 70/2003 foram regulamentados com base na Lei 8.666/1993, e não com base na Lei 8.958/1994, o que afasta sua vinculação com a UFSM (peça 80, p. 31-32) ;
m) não há qualquer relação de direito e/ou de fato entre a UFSM e as empresas contratadas pela Fatec (peça 80, p. 32-33) ;
n) as empresas, em grande parte, negociaram seus contratos depois que o recorrente não mantinha mais vínculo com a UFSM, tendo em vista o encerramento de seu mandato em 2005 (peça 80, p. 33, 35) ;
o) não houve beneficiamento das empresas de seus familiares, o que pode ser comprovado diante do arquivamento da investigação promovida pelo Ministério Público Federal, bem como da liberação dos bens das empresas pelo juízo criminal (peça 80, p. 34) ;
p) o TCU não possui competência para apurar os fatos discutidos nesta TCE, pois não há qualquer entidade pública federal envolvida nos fatos narrados na inicial, bem como inexistem verbas públicas federais nos Contratos 34/2003 e 70/2003 (peça 80, p. 36-38) . 
O responsável não colaciona documentos ao recurso.
Isto posto, observa-se que o recorrente reitera, em grande medida, argumentos apresentados tanto em sede de alegações de defesa, como também nos embargos declaratórios opostos, os quais foram examinados pela Unidade Técnica de Origem (peça 43) , pelo MPTCU (peça 45) e pelo Relator (peças 50 e 75) . Não são, portanto, elementos novos.
A tentativa de se provocar a pura e simples rediscussão de deliberações do TCU com base em discordância com as conclusões deste Tribunal não se constitui em fato ensejador do conhecimento do recurso fora do prazo legal.
Nesse sentido, cabe destacar a conclusão registrada no voto condutor do acórdão condenatório, reproduzida a seguir (peça 50, p. 3) :
27. Isso porque, ainda que não tenha sido identificado até o momento prejuízo ao erário, os fatos indicam, como bem salientou o representante do Parquet de Contas, a prática de ato antieconômico, caracterizado pela utilização da estrutura física e de pessoal da UFSM na execução do objeto de contratos tidos posteriormente como fraudulentos; de ato ilegítimo, porque não atendeu aos interesses da universidade ou da comunidade; e de ato ilegal, conforme tipificação penal em que se enquadrou a conduta geradora da condenação imposta pelo TRF-4.
Por todo o exposto, não há que se falar na existência de fatos novos no presente expediente recursal, motivo pelo qual a impugnação não merece ser conhecida, nos termos do artigo 32, parágrafo único, da Lei 8.443/92.

 (...) 
		3.
	Conclusão da Instrução Preliminar

	Em virtude do exposto, propõe-se:
3.1 não conhecer do recurso de reconsideração interposto por Paulo Jorge Sarkis, por restar intempestivo e não apresentar fatos novos, nos termos do artigo 33 da Lei 8.443/92, c/c o artigo 285, caput e §2º, do RI/TCU;
3.2 encaminhar os autos para o Ministério Público junto ao TCU (MP/TCU)  e, posteriormente, ao gabinete do relator competente para apreciação do recurso;
3.3 à unidade técnica de origem, dar ciência ao recorrente e aos órgãos/entidades interessados do teor da decisão que vier a ser adotada, encaminhando-lhes cópia."
É o Relatório.

8.1. Giovani Bortolini (58747/OAB-RS) e outros, representando Paulo Jorge Sarkis.

Procurador Sergio Ricardo Costa Caribé.

CONTAS ANUAIS. NÃO AFASTAMENTO DAS IRREGULARIDADES QUE MOTIVARAM A AUDIÊNCIA DE UM DOS RESPONSÁVEIS. CONDENAÇÃO EM PROCESSO CRIMINAL COM REFLEXO NAS PRESENTES CONTAS. IRREGULARIDADE DAS CONTAS DE UM DOS GESTORES. REGULARIDADE COM RESSALVA E COM QUITAÇÃO PLENA DAS CONTAS DOS DEMAIS RESPONSÁVEIS. EMBARGOS DE DECLARAÇÃO. CONHECIMENTO. REJEIÇÃO. RECURSO DE RECONSIDERAÇÃO INTEMPESTIVO. NÃO CONHECIMENTO.

PRESTAÇÃO DE CONTAS (PC)

Secretaria de Recursos (Serur); Secretaria de Controle Externo da Educação, da Cultura e do Desporto (SecexEduc).

Trata-se de recurso de reconsideração interposto pelo Sr. Paulo Jorge Sarkis, ex-reitor da Universidade Federal de Santa Maria (UFSM) , em desfavor do Acórdão 6107/2020-TCU-Primeira Câmara, por meio do qual o TCU apreciou processo de contas anuais da entidade, relativo ao exercício de 2005. 
Na ocasião, o Tribunal julgou irregulares as suas contas, mas reconhecendo a consumação da prescrição punitiva, não aplicou a multa prevista no art. 58, inciso I, da Lei 8.443/1992.
As contas em exame foram sobrestadas por força de despacho proferido pelo então relator do feito, Min. Guilherme Palmeira (peça 5, p. 87) , até o deslinde das apurações levadas a efeito pela Polícia Federal na denominada Operação Rodin, que investigou supostas fraudes no Departamento Estadual de Trânsito do RS (Detran/RS) em contrato firmado com a Fundação de Apoio à Tecnologia e Ciência da UFSM (Fatec) , para avaliação teórica e prática concernente à habilitação de motoristas.
A referida operação apurou a existência de uma organização criminosa, que incluiu o ora recorrente, que objetivava a celebração de contratos públicos, com dispensa indevida de licitação, em favor de fundações de apoio vinculadas à Universidade. Nesses contratos, algumas empresas privadas, que pouca ou nenhuma atividade realizavam, foram subcontratadas para a execução de parte substancial do objeto. Para a sustentação do esquema, ocorria o pagamento de propina a servidores públicos federais e estaduais (peça 14, p. 22) . 
A organização dependia da contribuição e da participação do então reitor, Sr. Paulo Jorge Sarkis, que encabeçava o esquema e buscava exteriorizar a credibilidade técnica das fundações de apoio para a execução dos serviços contratados. Um desses contratos, celebrado entre o Detran/RS e a Fatec, tinha como objeto a realização de exames práticos e teóricos de direção veicular (peça 14, p. 25-26) . 
Posteriormente, o Detran/RS contratou uma outra fundação, a Fundação Educacional e Cultural de Desenvolvimento e Aperfeiçoamento da Educação e Cultura (Fundae) , que acabou por recontratar a Fatec, já que, supostamente, detinha conhecimento e recursos humanos e materiais para a prestação do serviço. Noutro momento, a operação esclareceu que o reitor passou a contribuir para o desvio de recursos públicos, ofertando a estrutura da universidade e utilizando sua reputação para passar confiança aos contratantes. 
Em 22/5/2014, o Juízo da 3ª Vara Federal de Santa Maria/RS, nos autos da Ação Penal 2007.71.02.007872-8, derivada do Inquérito Policial 136/2007/DPF/SMA/RS e do Procedimento Criminal Diverso 2007.71.02.004343-6, prolatou sentença que, entre outras deliberações, confirmou a responsabilização do Sr. Paulo Jorge Sarkis e o condenou à pena de 12 anos de reclusão em regime inicial fechado (Código Penal, art. 33, § 2º, alínea "a") pela prática dos crimes previstos nos arts. 288 (associação criminosa) e 312 (peculato) do Código Penal, além da pena de pagamento de 298 dias-multa, calculada à razão de um salário-mínimo vigente à data do fato (peça 16, p. 606) .
No que interessa aos autos, a sentença também determinou a reparação do dano e a restituição dos valores depositados (R$ 90.625.575,96) ao Detran/RS (peça 16, p. 609) , além da cassação da aposentadoria do Sr. Paulo Jorge Sarkis (peça 16, p. 602 e 610) . Dessa forma, não foi apurado nos autos qualquer indicativo de prejuízos ao Erário federal em relação às condutas ora apuradas.
Consoante exposto no voto condutor da decisão recorrida, em sede de embargos infringentes, foi afastada a responsabilização do Sr. Paulo Jorge Sarkis pelo crime de peculato. A mesma deliberação judicial também decretou a prescrição da pretensão punitiva em relação ao crime de associação criminosa (art. 288 do Código Penal) e substituiu a condenação original pelo crime de corrupção ativa, sujeitando-o à pena de 2 anos e 3 meses de reclusão, no regime aberto, e 45 dias-multa, no valor unitário de um salário-mínimo vigente.
Com base em tais elementos, o Acórdão 6107/2020-TCU-Primeira Câmara, de relatoria do Ministro Vital do Rêgo, julgou irregulares as contas do Sr. Paulo Jorge Sarkis, que ingressou com o recurso de reconsideração ora em apreciação.
A Secretaria de Recursos analisou a admissibilidade da peça apresentada e propôs, com a anuência do representante do Ministério Público junto ao TCU, não conhecer o recurso de reconsideração interposto por Paulo Jorge Sarkis, por restar intempestivo e não apresentar fatos novos, nos termos do artigo 33 da Lei 8.443/92, c/c o artigo 285, caput e §2º, do RI/TCU.
Acolho os pareceres precedentes, cujos fundamentos incorporo como razões de decidir, sem prejuízo das considerações que passo a fazer. 
Como se observa, o recorrente foi notificado do julgamento de suas contas no dia 12/6/2020 (peça 61) . Posteriormente, opôs embargos declaratórios em 24/6/2020 (peça 67) , após o transcurso de um período de nove dias, contados da forma do art. 185 do RI/TCU, in verbis:
"Art. 185. Na contagem dos prazos, salvo disposição legal em contrário, excluir-se-á o dia do início e incluir-se-á o do vencimento. 
§ 1º Atendido o disposto no caput, o prazo começa a correr a partir do primeiro dia em que houver expediente no Tribunal. 
§ 2º Se o vencimento recair em dia em que não houver expediente, o prazo será prorrogado até o primeiro dia útil imediato."  (grifos acrescidos) .
Houve notificação do recorrente sobre a rejeição dos embargos de declaração em 10/8/2020  (peça 78) . Assim, como o protocolo do presente recurso de reconsideração ocorreu somente no dia 25/8/2020 (peça 80) , passaram-se outros quinze dias nesse segundo período compreendido entre a notificação do julgamento dos embargos de declaração e a interposição do recurso de reconsideração ora em exame. Assim, concluo que o apelo do Sr. Paulo Jorge Sarkis foi interposto após o período total de 24 dias, sendo, portanto, intempestivo.
No âmbito dos processos de controle externo, diferentemente da disciplina do Código de Processo Civil, a oposição de embargos de declaração é causa de suspensão do prazo para interposição dos demais recursos (art. 34, § 2º da Lei 8.443/1992) , ainda que interpostos por terceiros, não havendo interrupção do prazo como ocorre no processo civil. Dessa forma, devem ser considerados tanto o lapso ocorrido entre a notificação da decisão original e a oposição dos referidos embargos, quanto o prazo compreendido entre a notificação da deliberação que julgou aos embargos e a interposição do presente recurso.
O exame de admissibilidade realizado pela Serur, transcrito no relatório que fundamenta esta deliberação, também demonstrou que o ora recorrente não apresentou fatos novos em sua peça recursal, o que permitiria que, nos termos do o artigo 285, § 2º, do Regimento Interno/TCU, o recurso fosse conhecido, desde que impetrado dentro do período de cento e oitenta dias, caso em que não contaria com efeito suspensivo.
Além de o responsável não ter juntado novos documentos ao recurso, a unidade instrutiva bem observou que houve reiteração dos argumentos apresentados tanto em sede de alegações de defesa, como também nos embargos declaratórios opostos, não havendo fatos novos.
A tentativa de se provocar a pura e simples rediscussão de deliberações do TCU com base em discordância com as conclusões deste Tribunal não se constitui em fato ensejador do conhecimento do recurso fora do prazo legal.
Assim, não conheço do recurso de reconsideração oposto pelo Sr. Paulo Jorge Sarkis.
	Ante o exposto, VOTO por que seja adotada a deliberação que ora submeto a este Colegiado.
TCU, Sala das Sessões Ministro Luciano Brandão Alves de Souza, em 9 de março de 2021.
BENJAMIN ZYMLER 
Relator